臺灣高等法院刑事判決
110年度侵上訴字第64號
上  訴  人  
即  被  告  楊捷琇（原名楊菁菁）



選任辯護人  楊俊鑫律師
上列上訴人因妨害性自主等案件，不服臺灣桃園地方法院108年
度侵訴字第6號，中華民國109年11月20日第一審判決（起訴案號
：臺灣桃園地方檢察署107年度偵字第15008號），提起上訴，本
院判決如下：
    主  文
原判決撤銷。
乙○○成年人故意對少年犯強制性交罪，處有期徒刑肆年。
    犯罪事實
一、乙○○係成年人，與代號0000甲000000號少年（民國00年0月
    生，真實姓名、年籍詳卷，下稱Ａ女）之母親（即代號0000
    甲000000A號，真實姓名、年籍詳卷，下稱Ｂ女），原為情侶
    關係，於106年11月起至107年4月間，居住在Ａ女與Ｂ女位於
    桃園市平鎮區之住處。於106年8月中旬至106年8月20日之某
    日凌晨1時許，Ａ女透過Line通訊軟體，向乙○○傳送與Ｂ女吵
    架之訊息，乙○○乃邀約Ａ女出門，於當日凌晨2時後某時許，
    騎乘機車至前開平鎮區住處，搭載Ａ女前往其位於桃園市○鎮
    區○○○街00巷00號之住處過夜，乙○○與Ａ女一同躺在2樓房間
    床上準備睡覺之際，先環抱Ａ女，並詢問Ａ女：「做其女朋友
    ，好不好？」，遭Ａ女拒絕，乙○○明知Ａ女為少年，竟基於強
    制性交之犯意，將Ａ女轉為身體正面朝上之躺姿，以其身體
    壓制Ａ女，再用雙手控制Ａ女雙手等強暴方式，使Ａ女不得抗
    拒後，即舔Ａ女耳朵及胸部、親吻Ａ女嘴唇、摸Ａ女胸部及下
    體，不顧Ａ女表示「不要」，並以手腳推拒、雙腳夾緊等掙
    扎行為之拒絕意願，仍強行脫去Ａ女之外褲及內褲，舔Ａ女下
    體及用手指插入Ａ女之陰道內，對Ａ女為強制性交行為得逞。
    嗣經Ａ女告知Ｂ女，由Ｂ女偕同Ａ女於107年4月20日之凌晨時分
    ，報警處理，始查悉上情。
二、案經Ａ女、Ｂ女訴由桃園市政府警察局平鎮分局報告臺灣桃園
    地方檢察署檢察官偵查後起訴。
    理  由
一、證據能力部分：下列援引為本件犯罪事實之證據，就上訴人
    即被告乙○○之自白，並未爭執其陳述之任意性（見本院卷第
    216頁），且又有其他事證足以補強此等陳述確屬真實可信
    ，自有證據能力。按刑事訴訟法第159條之5立法意旨，在於
    確認當事人對於傳聞證據有處分權，得放棄反對詰問權，同
    意或擬制同意傳聞證據可作為證據，屬於證據傳聞性之解除
    行為，如法院認為適當，不論該傳聞證據是否具備刑事訴訟
    法第159條之1至第159條之4所定情形，均容許作為證據，不
    以未具備刑事訴訟法第159條之1至第159條之4所定情形為前
    提。此揆諸「若當事人於審判程序表明同意該等傳聞證據可
    作為證據，基於證據資料愈豐富，愈有助於真實發見之理念
    ，此時，法院自可承認該傳聞證據之證據能力」立法意旨，
    係採擴大適用之立場。蓋不論是否第159條之1至第159條之4
    所定情形，抑當事人之同意，均係傳聞之例外，俱得為證據
    ，僅因我國尚非採澈底之當事人進行主義，故而附加「適當
    性」之限制而已，可知其適用並不以「不符前四條之規定」
    為要件（最高法院104年度第3次刑事庭會議決議意旨參照）
    。本判決所引用其餘供述或非供述證據之證據能力，檢察官
    、被告及其辯護人於言詞辯論終結前均未爭執其證據能力（
    見本院卷第78至81、213至216頁），而本院審酌上開證據調
    查製作時之情況，並無違法不當之情事，認以之作為證據應
    屬適當，揆諸前揭說明，自均具有證據能力
二、上開犯罪事實，業據被告於本院審理時自白不諱（見本院卷
    第76、78、217頁）。而被告於上開時間，與Ｂ女係同居情侶
    關係，因接獲Ａ女與Ｂ女吵架之訊息內容，將Ａ女載至其上開
    桃園市平鎮區龍泉一街之住處過夜，趁與Ａ女同床躺臥之際
    ，以上開強暴方式壓制Ａ女拒卻之意，而對Ａ女為性侵害行為
    等情，已據Ａ女於偵查及原審審理時指陳明確（見偵查卷第1
    1至13頁，原審卷㈡第153至175、186頁）。且Ａ女於偵查中，
    可以明確手繪出被告上開桃園市平鎮區龍泉一街住處之房間
    傢俱及床墊擺放位置圖（見107年度他字第3329號卷第12頁
    ），核與被告住處房間之真實照片相符（見偵查卷第16至20
    頁），若非Ａ女確於上開時、地親身經歷，豈能完整描繪出
    遭不法侵害之處所位置。再者，依本件行為後被告與Ａ女於1
    07年3月間之Line通訊軟體對話內容（見偵查卷第14至15頁
    ），在Ａ女多次對被告提及「之前不是有去過妳家嗎？」、
    「那時候，不是做了一些事嗎？」、「就壓著我在床上，然
    後摸胸跟下面之類的？」、「那天妳不是，把我壓在妳床上
    ，舔脖子、摸胸，還有放進去，不是嗎？」等有關遭被告在
    龍泉一街住處性侵害之情節時，被告不僅並無任何反駁之意
    ，反而是回應Ａ女「然後呢？」、「現在想怎樣？」、「那
    就別讓妳媽知道」等語，更足徵Ａ女所傳之訊息內容為真實
    ，被告因此畏罪情虛，不敢為任何回應，反而是要求Ａ女不
    要張揚讓Ｂ女知悉。綜上各情，均足以補強Ａ女指訴之真實性
    ，自足以佐證被告於本院審理時之任意性自白，確與事實相
    符。從而被告先前於偵查及原審審理否認犯罪之陳述，辯稱
    Ａ女從不曾去過其龍泉一街住處，更未與其單獨過夜，其未
    對A女為性侵害行為云云，顯與上開客觀實情不符，自無足
    取。從而本件事證明確，應依法論科。
三、查，被告上開行為時業已成年，而Ａ女係91年7月生，行為時
    係未滿18歲之少年，有其等戶籍資料可按，被告上開行為時
    ，與Ａ女母親Ｂ女係同居情侶關係，業據Ｂ女陳述在卷，被告
    對Ａ女之年齡要件自屬明知。是核被告上開所為，係犯兒童
    及少年福利與權益保障法第112條第1項前段、刑法第221條
    第1項之成年人故意對少年犯強制性交罪，並應依兒童及少
    年福利與權益保障法第112條第1項前段之規定，加重其刑。
    被告對Ａ女為舔耳朵、胸部及下體、親吻嘴唇、撫摸胸部等
    強制猥褻行為，為強制性交之階段行為，不另論罪。檢察官
    起訴書認為被告係犯刑法第221條第1項之強制性交罪，尚有
    未合，因起訴之基本社會事實同一，且經本院於審理時當庭
    告知上開兒童及少年福利與權益保障法第112條第1項前段加
    重構成要件之旨（見本院卷第212頁），使當事人有辯論之
    機會，爰依法變更起訴法條。 　　
四、原審因予論罪科刑，固非無見，惟刑罰之量定，固屬法院自
    由裁量之職權行使，惟刑事審判之量刑，旨在實現刑罰權之
    分配的正義，故法院對科刑判決之被告量刑，應符合罪刑相
    當原則，使罰當其罪，以契合人民之法律感情。此所以刑法
    第57條明定科刑時應審酌一切情狀，尤應注意該條所列各款
    情形，以為科刑輕重之標準；法律上屬於自由裁量事項，尚
    非概無法律性之拘束，在法律上有其外部界限及內部界限，
    前者法律之具體規定，使法院得以具體選擇為適當裁判，此
    為自由裁量之外部界限。後者法院為自由裁量時，應考量法
    律之目的，法律秩序之理念所在，此為自由裁量之內部界限
    。法院為裁判時，二者均不得有所踰越。查被告於本院審理
    時業已自白犯罪，就此犯罪後態度，為原審未及量刑審酌事
    項，是被告上訴意旨指摘及此，非無理由，原判決量刑審酌
    即有不當之處，應由本院撤銷改判。
五、按刑事訴訟法基於保障被告防禦權而設之陳述自由、辯明及
    辯解（辯護）等權，係被告基本訴訟之權利，法院於科刑判
    決為刑之量定時，固不得就被告基於防禦權行使之陳述、辯
    解內容，僅因與法院所認定之事實有所歧異或相反，即逕予
    負面評價而認其犯罪後態度不佳，並採為量刑畸重之標準。
    然被告在刑事訴訟程序中，於緘默權保障下所為之任意供述
    ，是否坦承犯行或為認罪之陳述，而為客觀情狀之呈現，尚
    非不得據為判斷犯罪後有無悔悟而為態度是否良好之部分依
    據。事實審法院將之列為量刑審酌事項之一，要無不可。且
    被告究竟在何一訴訟階段認罪，攸關訴訟經濟及被告是否出
    於真誠之悔意或僅心存企求較輕刑期之僥倖，法院於科刑時
    ，自得列為審酌刑法第57條第10款「犯罪後之態度」情形之
    考量因子，以適正行使其裁量權。英美法所謂「認罪的量刑
    減讓」，按照被告認罪之階段（時間）以浮動比率予以遞減
    調整之，亦屬同一法理（最高法院108年度台上字第4387號
    判決意旨參照）。依被告於警詢、偵查及原審審理時所述，
    均否認有本件強制性交犯罪行為，原審為此也進行證據調查
    ，被告所為已然耗費訴訟人力、時間等司法資源，於原審判
    決後，認定被告犯罪之事證業已明確，且就被告抗辯不足採
    部分，逐一說明理由，被告才於本院審理時自白犯罪，參酌
    上開「量刑減讓」原則，自應給予被告刑度上較小減輕之幅
    度，合先敘明。爰審酌被告為滿足一己慾望，以上開強暴方
    式對Ａ女為性交行為，且被告行為時與Ａ女母親為同居情侶，
    彼此間具有一定信賴關係，所為應予嚴加問責，被告於本院
    審理時雖已自白犯罪，並表示願和解之意，然依Ｂ女於本院
    所述：（本件被告之前在原審否認犯罪，現在本院審理中認
    罪，你就被告認罪的態度，有何意見？）她只是不想要入監
    ，如果她當初在原審就認罪，我會認為她還有誠意，現在才
    認罪，我覺得她只是不想入監，被告在本件行為過後從來沒
    有表示過歉意，只有在本院進行時談調解，不能原諒被告對
    Ａ女做的事情，對於被告分期付款之和解條件不能接受等語
    （見本院卷第129、218、219頁），可見被告並未達成和解
    ，也未獲取Ａ女及其母親之諒解，兼衡酌被告並無與本案罪
    質相同或相似之前科紀錄，有本院被告前案紀錄表可按，以
    及被告自述為高職畢業之智識程度、先前從事攤販前置備料
    人員、每月收入新臺幣2萬6千元、有中餐烹調丙級技術證照
    、目前專職照顧家中3位長輩、自身有高血壓、憂鬱症等一
    切情狀（見本院卷第56至57頁），量處如主文第2項所示之
    刑。　　 
據上論斷，應依刑事訴訟法第369條第1項前段、第364條、第299
條第1項前段，第300條，判決如主文。
本案經檢察官陳羿如提起公訴，檢察官許祥珍到庭執行職務。
中　　華　　民　　國　　110 　年　　8 　　月　　18　　日
                  刑事第十四庭  審判長法　官 黃斯偉
                                      法　官 黎惠萍
                                      法　官 許泰誠
以上正本證明與原本無異。
如不服本判決，應於收受送達後20日內向本院提出上訴書狀，其
未敘述上訴之理由者並得於提起上訴後20日內向本院補提理由書
（均須按他造當事人之人數附繕本）「切勿逕送上級法院」。
                                      書記官 朱子勻 
中　　華　　民　　國　　110 　年　　8 　　月　　18　　日
附錄：本案論罪科刑法條全文
兒童及少年福利與權益保障法第112條
成年人教唆、幫助或利用兒童及少年犯罪或與之共同實施犯罪或
故意對其犯罪者，加重其刑至二分之一。但各該罪就被害人係兒
童及少年已定有特別處罰規定者，從其規定。
對於兒童及少年犯罪者，主管機關得獨立告訴。
中華民國刑法第221條
對於男女以強暴、脅迫、恐嚇、催眠術或其他違反其意願之方法
而為性交者，處3年以上10年以下有期徒刑。
前項之未遂犯罰之。